【裁判字號】    89,婚,36
【裁判日期】    890503
【裁判案由】    履行同居
【裁判全文】
臺灣臺南地方法院民事判決  八十九年度婚字第三十六號
    原      告  甲○○
    被      告  丙○○○
                      送達代.
右當事人間請求履行同居事件，本院判決如左：
    主      文
被告應與原告同居。
訴訟費用由被告負擔。
    事      實
甲、原告方面：
一、聲明：求為判決如主文所示。
二、陳述：兩造於民國六十年一月十五日結婚，婚後同住於台南縣山上鄉山上村四六
          號，詎被告約五年前自行離家，只有偶而返家，然不久留便即離去，迄今
          仍未返家居住。爰依民法第一千零一條規定，請求被告返家履行同居義務
          。
三、證據：提出戶籍謄本一件為證，並請求訊問證人林松枝、陳朝禹。
乙、被告方面：
一、聲明：同意原告之請求，但不願意回家與原告長期居住。
二、陳述：我因為要生活，所以在台北作看護工作。約作此工作五年，並未與原告商
          量，未取得原告同意。我是到台北一個月後才找到看護工作。
三、證據：無。
    理      由
一、原告主張兩造於民國六十年一月十五日結婚，婚後設定住所於台南縣山上鄉山上
    村四六號，而被告約於五年前自行離家，只有偶而返家，然不久留便即離去，迄
    今仍未返家居住之事實，業據原告提出與其所述相符之戶籍謄本一件為證，且核
    與證人林松枝、陳朝禹所述情節相符，復為被告所不爭執，自堪信為真實。
二、按夫妻互負同居之義務，但有不能同居之理由者，不在此限；又妻以夫之住所為
    住所，民法第一千零一條前段、修正前第一千零二條前段分別定有明文。本件兩
    造既仍夫妻關係，且被告離家在外未與原告經常同居如前述，則被告得否拒絕原
    告請求被告返家同居，端視被告有無不能同居之正當理由。而細審被告辯稱：「
    我因為要生活，所以在台北作看護工作。約作此工作五年，並未與原告商量，未
    取得原告同意。我是到台北一個月後才找到看護工作。」等語，則縱被告所述屬
    實，則被告係未與原告商量而突然離家，而於離家後才於台北地區找到工作，且
    被告在外工作係為自己之生活，並非為了增進家中之經濟資源。是被告是以離家
    之意而前往台北，並非因事前覓得工作在台北，致不得已需北上就職而離家，且
    其謀職僅係為自己之花用，故難認被告離家有何正當理由，是則被告所辯並不能
    執為不能同居之正當理由。
三、從而，原告本於現存之夫妻關係，請求被告履行同居義務，為有理由，應予准許
    。
據上論結，原告之訴為有理由，並依第七十八條，判決如主文。
中      華      民      國    八十九    年      五      月      三      日
                              臺灣臺南地方法院民事第二庭
~B法      官  楊清益
右正本證明與原本無異
得上訴
中      華      民      國    八十九    年      五      月      五      日
~B法院書記官  沈建杉


司法院資訊處製作；財團法人民間司法改革基金會備份。
